【裁判字號】    92,簡,176
【裁判日期】    920702
【裁判案由】    勞保
【裁判全文】
臺北高等行政法院判決                              九十二年度簡字第一七六號
    原      告  新都心建築物管理維護股份有限公司
    代  表  人  甲○○
    被      告  勞工保險局
    代  表  人  廖碧英總經理.
右當事人間因勞保事件，原告不服行政院勞工委員會中華民國九十二年一月十六日勞
訴字第○九一○○五四九一二號訴願決定，提起行政訴訟。本院判決如左：
    主  文
訴願決定、審議審定及原處分關於保險費繳納額部分應予變更，確定其繳納額為新台
幣參萬捌仟柒佰壹拾伍元。
原告其餘之訴駁回。
訴訟費用由原告負擔。
    事  實
一、事實概要：緣原告因退保作業，於八十九年九月十九日申請被告重新計算其自八
    十八年九月至八十九年五月保險費。案經被告審查，以原溢計之保險費已陸續自
    八十九年二月起之保險費內沖還，後因原告又於九十年六月十九日函請重新計算
    ，被告亦自該單位八十八年九月至八十九年五月保險費內予以重新核計，並於九
    十一年五月二十日以保財欠字第○九一六七八二○○五○號處分書函核定原告尚
    積欠八十八年十一月至八十九年五月保險費共計新台幣三八、五五二元（滯納金
    另計）。原告不服，申請審議，遭審定駁回，提起訴願，亦遭決定駁回，遂提起
    本件行政訴訟。
二、兩造聲明：
  (一)原告聲明：訴願決定、審議審定及原處分均撤銷。
  (二)被告聲明：駁回原告之訴。
三、兩造之爭點：被告核定原告尚積欠八十八年十一月至八十九年五月保險費共計新
                台幣三八、五五二元（滯納金另計），是否適法？
  (一)原告主張之理由：
    1.原告已依被告之規定，針對同時加保二家公司之人員，補送退保手續，且被告
      於八十九年二、三、四、五月共計四個月，給原告之保險收費單可顯示原告已
      溢繳勞保費，上述繳費單已證明被告已針對原告溢繳保險部份重新做過計算。
    2.且原告亦已將八十八年十二月及八十九年一月之應繳保費繳清，故被告再次列
      印之繳費單亦顯示原告八十九年三、四、五月積欠被告保費。綜上，被告以原
      告尚欠八十八年十一月至八十九年五月共計三八、五五二元元為不正確，且被
      告不得以行政通知廢除原調整案不成立，另行計費要求原告支付上述款項。敬
      請撤銷訴願決定，以免民累。
  (二)被告主張之理由：
    1.按「符合第六條規定之勞工，各投保單位應於其所屬勞工到職、入會、到訓、
      離職、退會、結訓之當日，列表通知保險人：其保險效力之開始或停止，均自
      應為通知之當日起算。」「勞工保險保險費依左列規定，按月繳納：一、第六
      條第一項第一款至第六款及第八條第一項第一款至第三款規定之被保險人，其
      應自行負擔之保險費，由投保單位負責扣、收繳，並須於次月底前，連同投保
      單位負擔部分，一併向保險人繳納。二、第六條第一項第七款、第八款及第八
      條第一項第四款規定之被保險人，自行負擔之保險費，應按月向其所屬投保單
      位繳納，於次月底前繳清，所屬投保單位應於再次月底前，負責彙繳保險人。
      三、第九條之一規定之被保險人，其應繳之保險費，應按月向其原投保單位或
      勞工團體繳納，由原投保單位或勞工團體於次月底前負責彙繳保險人。四、勞
      工保險之保險費一經繳納，概不退還。但非歸責於投保單位或被保險人之事由
      所致者，不在此限。」勞工保險條例第十一條及第十六條分別定有明文。
    2.查本件原告因退保作業向被告申請重新計算其自八十八年九月起之保險費。案
      經被告審查，於九十一年五月二十日重新計算結果，即將原告所稱溢繳之保險
      費沖還後，原告尚積欠八十八年十一月至八十九年五月保險費計新台幣（下同
      ）三八、五五二元（滯納金另計）及墊償提繳費一六四元，共計三八、七一六
      元，被告乃於八十九年十月六日以八九保承字第六○二五五六號函核定原告應
      依繳納上開保費。原告不服，向勞工保險監理委員會申請審議，亦經該會審定
      申請審議駁回。原告仍不服，向行政院勞工委員會申請審議亦遭駁回。
    3.原告主張被告所列印該公司八十九年三、四、五月之應繳保險費為零，另八十
      九年二、三、四、五並計四個月，給公司之保險收費單，顯示原告已溢繳勞保
      費云云。惟查原告所稱之繳款單係原告請求被告重計保險費之更正前資料，非
      重計更正後之資料。至於原告詳細繳款之沖帳情形為尚欠八十八年十一月份差
      額、十二月份至八十九年五月份保險費及墊償提繳費（滯納金另計至保險費繳
      納日之前一日止），共計三八、七一六元，故原處分並無不當。另依法就其欠
      繳之保險費三八、五五二元部分為行政執行，於法尚無不合，併予敘明。
    理  由
一、按「符合第六條規定之勞工，各投保單位應於其所屬勞工到職、入會、到訓、離
    職、退會、結訓之當日，列表通知保險人：其保險效力之開始或停止，均自應為
    通知之當日起算。」、「勞工保險保險費依左列規定，按月繳納：一、第六條第
    一項第一款至第六款及第八條第一項第一款至第三款規定之被保險人，其應自行
    負擔之保險費，由投保單位負責扣、收繳，並須於次月底前，連同投保單位負擔
    部分，一併向保險人繳納。二、第六條第一項第七款、第八款及第八條第一項第
    四款規定之被保險人，自行負擔之保險費，應按月向其所屬投保單位繳納，於次
    月底前繳清，所屬投保單位應於再次月底前，負責彙繳保險人。三、第九條之一
    規定之被保險人，其應繳之保險費，應按月向其原投保單位或勞工團體繳納，由
    原投保單位或勞工團體於次月底前負責彙繳保險人。四、勞工保險之保險費一經
    繳納，概不退還。但非歸責於投保單位或被保險人之事由所致者，不在此限。」
    勞工保險條例第十一條及第十六條分別定有明文。
二、本件原告因退保作業，於八十九年九月十九日申請被告重新計算其自八十八年九
    月至八十九年五月保險費。案經被告審查，以原溢計之保險費已陸續自八十九年
    二月起之保險費內沖還，後因原告又於九十年六月十九日函請重新計算，被告亦
    自該單位八十八年九月至八十九年五月保險費內予以重新核計，嗣於九十一年五
    月二十日以保財欠字第○九一六七八二○○五○號欠費通知原告尚積欠八十八年
    十一月至八十九年五月保險費共計新台幣三八、五五二元（滯納金另計）。原告
    不服，申請審議，遭審定駁回，提起訴願，亦遭決定駁回等情，有被告上開欠費
    通知、勞工保險監理委員會審議勞工保險爭議事項審定書及行政院勞工委員會訴
    願決定書等附卷可稽，且為兩造所不爭執，堪信為真實。
三、查原告於八十九年九月十九日具函被告，申請重新計算該公司自八十八年九月一
    日起至八十九年五月三十一日止之勞保費；被告旋以八十九年十月六日八九保承
    字第六○二五五六六號函復原告，說明二記載：「經查林榮琪君等四名本局於八
    十八年八月三十一日離職日予以退保及許兆霖君於八十八年三月三十一日重複加
    保刪除，溢計渠等之保險費本局已於八十九年二月份保險費用沖減在案。茲應貴
    公司來函要求將溢計林君等之保險費於八十八年九月份保險費用更正沖減，且貴
    公司已於八十九年五月八日全體申報退保，茲重新核計八十八年九月至八十九年
    五月份保險費，隨函檢附重新核計上開月份保險費明細表及繳款單請查收。本局
    前寄八十八年九月至八十九年五月保險費之表單，請予作廢。」說明三則明載：
    「貴公司尚積欠八十八年十一月份差額至八十九年五月份墊償提繳費、保險費（
    滯納金另計型保險費繳納日之前一日）共計三八、七一六元，本局已移送法院訴
    追，請迅予繳清，以憑撤案。」嗣原告又於九十年六月十九日函請被告重新核算
    ，被告以九十年七月十九日函復，說明二記載：「貴公司林君等四名前經追溯自
    八十八年八月三十一日退保並註銷許兆霖君八十八年八月三十一日加保與八十八
    年十一月十八日退保，溢計之保險費原於八十九年二月份保險費用沖還，並以八
    十九年三月九日八十九保承字第六○○一○七九號函復在案，貴公司嗣於八十九
    年五月八日全體退保，經將該項更正資料分別於八十八年九月至八十九年五月保
    險費費用重新核計，並以八十九年十月六日八十九保承字第六○二五五六六號函
    復在案，茲再隨文檢附上開月份之保險費明細表各乙份及更正前後保險費差額明
    細表乙份，請參考。」說明三則明載：「貴公司尚積欠八十八年十一份差額至八
    十九年五月份保險費暨八十八年十一份差額至八十九年五月份墊償提繳費蹎計三
    八、七一六元。」有上開函在卷可憑。嗣因原告未依上開函示意旨繳納，從而，
    被告於九十一年五月二十日以保財欠字第○九一六七八二○○五○號欠費通知，
    通知原告，應於九十一年六月十日前繳納積欠之八十八年十一月至八十九年五月
    保險費三八、五五二元及墊償提繳費一六四元，共計三八、七一六元。原告對此
    通知不服，申請審議，勞工保險監理委員會認原告係對於被告前揭八十九年十月
    十六日八十九保承字第六○二五五六六號函及九十年七月十九日函示不服，已逾
    申請審議期間，而駁回原告之審議申請；原告不服，提起訴願，訴願決定理由四
    所載「另有關九十一年五月二十日保財欠字第○九一六七八二○○五○號處分因
    已變更前揭等之核定，係為另一個重新之處分」之認定，均屬有誤，蓋被告八十
    九年十月六日、九十年七月十九日兩復函均係應原告之申請，所為重新核算之說
    明，要難認定為被告所行政處分，嗣原告不服，申請審議之標的係被告九十一年
    五月二十日保財欠字第○九一六七八二○○五○號欠費通知，該通知之內容與被
    告八十九年十月六日、九十年七月十九日兩函示內容完全相同，並無變更處分之
    問題；惟因行政院勞工委員會已針對原告之訴願為實體之審理，前揭瑕疵業經補
    正，合先敘明。
四、原告主張被告所列印該公司八十九年三、四、五月之應繳保險費為零，另八十九
    年二、三、四、五並計四個月，給公司之保險收費單，顯示原告已溢繳勞保費云
    云；但查：(一)原告八十八年九月至八十九年五月更正後應繳保險費分別為：一六
    ○六八元、二三五八九元、一六三○四元、五四四八元、六○五六元、六○五六
    元、六○五六元、七一一六元及一八八一元，有原告公司保險費繳納及沖帳情形
    概況表及更正前後保險費差額明細表在卷可憑。原告主張自八十八年九月份起每
    月應繳保險費為六○五六元一節，要屬誤會。(二)原告於八十八年九月、十二月及
    八十九年一月，分別繳納三一一九七元、九○二七元及九六三五元，此亦為原告
    所自承。惟上開款項，分別經被告沖抵八十八年九月份保險費一六○○一元、墊
    償提繳費六十七元；八十八年十月部份保險費一五○六七元、部份墊償提繳費六
    十二元；八十八年十月份保險費差額八四二四元及墊償提繳費差額三十六元、八
    十八年十一月份部份保險費一○一六一元、部份墊償提繳費四十元。核計尚積欠
    三八、七一六元，因電腦系統沖帳四捨五入結果，將一元沖銷，實際欠繳金額為
    三八、七一五元。(三)原告提出據以主張之保險費明細表係原告請求被告重新核計
    保險費之更正前資料，非重新核計更正後之資料。此有更正前、後保險費明細表
    在卷可考。(四)凡上，足證原告此項主張，洵屬誤解，殊不足採。
五、綜合上述，原告自八十八年九月至八十九年五月止應繳保險費計八八、五七四元
    ，因原告分別繳納三筆各為三一一九七元、九○二七元及九六三五元，尚積欠三
    八七一五元保險費及墊償提繳費無訛，被告據以發函通知催繳，揆諸前揭說明，
    核無不合，審議審定及訴願決定遞予維持，亦無違誤，原告仍執前詞，訴請撤銷
    ，為無理由，應予駁回；惟被告電腦沖銷核計既有一元之差，且為被告所自承，
    該部分自應撤銷，爰依行政訴訟法第一百九十七條規定，確定其繳納額為三八七
    一五元。
據上論結，本件原告之訴為一部有理由，一部為無理由，依行政訴訟法第一百九十七
條、第一百零四條、民事訴訟法第七十九條但書，判決如主文。
中      華      民      國    九十二    年      七      月      二      日
                 臺 北 高 等 行 政 法 院   第 六 庭
                                           法    官  闕銘富
右為正本係照原本作成。
本件以訴訟事件所涉及之法律見解具有原則性者為限，始得於本判決送達後二十日內
向本院提出上訴狀並表明上訴理由，如已於本判決宣示後送達前提起上訴者，應於判
決送達後二十日內補具上訴理由（均按他造人數附繕本），且經最高行政法院許可後
方得上訴。
中      華      民      國    九十二    年      七      月      二      日
                                           書 記 官  吳芳靜


司法院資訊處製作；財團法人民間司法改革基金會備份。
